臺灣臺北地方法院民事裁定　　　　　　　95年度家抗字第39號
抗　告　人　乙○○
代　理　人　李成功律師
上列抗告人因聲明繼承事件，抗告人對於民國95年3 月31日本院
第一審所為之94年度聲繼字第125 號民事裁定提起抗告，本院裁
定如下：
    主  文
抗告駁回。
抗告費用新台幣壹仟元由抗告人負擔。
    理  由
一、抗告意旨略以：抗告人為大陸地區人民，頃獲知胞兄王法球
    （已改名為「甲○」之台灣地區人民），於民國92年8 月29
    日在台灣死亡（於台北縣新店市「宏濟醫院」附設「康復之
    家」上吊自盡）。因「甲○」在台灣並無繼承人，故其死後
    遺產已暫歸屬國庫（93年2 月6 日財政部國有財產局台灣北
    區辦事處台財產北接字第0930004076號函參照）。抗告人爰
    依臺灣地區與大陸地區人民關係條例第66條第1 項規定，向
    原審為聲明繼承「甲○」遺產之意思表示。依抗告人提出浙
    江省「溫嶺市澤國鎮人民政府」、「溫嶺市澤國鎮株松村村
    民委員會」、「溫嶺市公安局」簽證屬實之「親屬關係證明
    」，載明王法球之父、母分別為王伯言及王阮氏，與「甲○
    」在台戶籍資料所載之父、母姓名互核完全相符。而「甲○
    」未曾結婚及養育子女，無配偶及第一順位之繼承人，均為
    原審依職權可得查悉確認。故抗告人已舉證證明王法球之第
    二順位繼承人（父母）及除抗告人以外之其餘第三順位繼承
    人（兄弟姊妹），均已亡故之事實，自足認抗告人為本件合
    法之繼承人。至王法球來台後所為戶籍登記，將其出生年月
    日誤報為17年12月27日，固與其家鄉族譜所記錄之出生年月
    日：「生於1927年丁卯12月17日亥時」，稍有出入。惟38年
    前後跟隨國民政府自大陸播遷來台之國軍人員，多屬少小離
    家，且在大陸時期填報年籍資料大多僅填寫「XX歲」，鮮少
    載明出生年月日，來台後辦理戶籍申報時，對於出生日期常
    有誤記、誤報乃至虛報之情事，實為普遍。王法球來台時年
    僅20歲左右，應屬其中事例。原審僅以「依聲請人所提資料
    中被繼承人甲○之出生日期為16年12月17日，與經本院依職
    權調查被繼承人甲○戶籍資料中其出生日期為17年12月27日
    ，二者顯有未符，尚無法認定其為合法繼承人」為由，而為
    駁回之裁定，於法未合，為此提起抗告，聲明廢棄原裁定，
    並就抗告人所為繼承之意思表示准予備查。
二、按對非訟事件之裁定提起抗告，抗告法院認抗告為無理由者
    ，應為駁回抗告之裁定（非訟事件法第46條準用民事訴訟法
    第495 條之1 第1 項、第449 條第1 項之規定）。
三、查抗告人主張被繼承人甲○於民國92年8 月29日死亡，生前
    未婚，亦無子女，父親王伯言，母親王阮氏，姐王冬姐、王
    桂蓮，妹王賽珍均已死亡，抗告人為被繼承人甲○之弟，為
    唯一繼承人之事實，固經抗告人於原審提出浙江省溫岭市澤
    國鎮人民政府、派出所、株松村村民委員會聯名出具之親屬
    關係證明書為證，惟該親屬關係證明書記載被繼承人甲○之
    出生日期為民國16年12月17日，與被繼承人甲○戶籍資料中
    所載出生日期為民國17年12月27日，二者顯有未符，且未經
    中華人民共和國浙江省溫岭市公證處公證及財團法人海峽交
    流基金會驗證，依台灣地區與大陸地區人民關係條例第7 條
    規定，並不能推定真正。經本院於95年12月15日通知抗告人
    補正，該通知於95年12月20日送達抗告人代理人，有送達證
    書可稽，惟抗告人迄今仍未補正。抗告人既不能證明所提出
    之親屬關係證明書為真正，自難認定抗告人為被繼承人甲○
    之繼承人。至證人丙○○雖到庭證稱甲○確為民國16年出生
    ，惟證人亦證稱：我在民國37年以前不知道甲○有弟弟，是
    在民國83年到大陸時，乙○○和我的同學來找我，託我回台
    找甲○，我回台後找不到甲○，是我同學說甲○已經自己寫
    信給弟弟等語。是證人丙○○亦不能確定抗告人為被繼承人
    甲○的弟弟，僅憑傳聞之詞得知甲○有和弟弟聯絡，亦難逕
    認為抗告人為被繼承人甲○之繼承人。
四、綜上所陳，抗告人未能證明為被繼承人甲○之繼承人，原審
    認其聲明繼承不合法，而予駁回，並無不當。抗告意旨指摘
    原裁定不當，求予廢棄改判，為無理由，應予駁回。
五、據上結論，本件抗告為無理由，爰裁定如主文。
中　　華　　民　　國　　96　　年　　5 　　月　　7 　　日
                  家事法庭審判長法  官  俞慧君
                                法  官  徐麗瑩
                                法  官  李慈惠
以上正本係照原本作成。
本裁定不得再抗告。
中　　華　　民　　國　　96　　年　　5 　　月　　10　　日
                                書記官　巫玉媛
